最高法院刑事判決　　　　　　　　　　　　　　　八十六年度台上字第五二八二號
　　上　訴　人　台灣高等法院檢察署檢察官
　　被　　　告　甲○○
　　選任辯護人　羅明宏律師
　　　　　　　　楊德海律師
右上訴人因被告違反勞工安全衛生法案件，不服台灣高等法院中華民國八十六年六月
三日第二審判決（八十五年度上訴字第五六一○號，起訴案號：台灣宜蘭地方法院檢
察署八十三年度偵字第三○九九號、第三一二九號、八十四年度偵字第一五一六號）
，提起上訴，本院判決如左：
    主  文
上訴駁回。
    理  由
按刑事訴訟法第三百七十七條規定，上訴於第三審法院，非以判決違背法令為理由，
不得為之。是提起第三審上訴，應以原判決違背法令為理由，係屬法定要件。如果上
訴理由狀並未依據卷內訴訟資料，具體指摘原判決不適用何種法則或如何適用不當，
或所指摘原判決違法情事，顯與法律規定得為第三審上訴理由之違法情形，不相適合
時，均應認其上訴為違背法律上之程式，予以駁回。本件檢察官上訴意旨略謂：行政
院農業委員會已依漁業法第五十四條第五款之規定，於民國八十年二月二十一日以八
十農漁字第○○四○○六三Ａ號公告，對六百噸以下漁船，於當地預報海上風力達八
級以上時，不准出海，僅得視實際情況，由船主及船長具結保證，並經當地漁會見證
後，准予出海作業，上開公告，對漁船出海之限制，係以風力級數，而非以已否發布
海上颱風警報，為其標準，原判決認本件船難時，中央氣象局尚未發布海上颱風警報
，被害人李玉麟出海作業，尚屬安全範圍內，其溺水窒息死亡與當日海面風浪無直接
關係等理由，有認定事實不憑證據之違誤；交通部中央氣象局（下稱中央氣象局）八
十五年一月二十七日中象參字第○二七三號函所指當時該局宜蘭與蘇澳氣象站之平均
風力約為一至三級，究係陸上或海上風力﹖如係陸上風力，海上及外海風力如何﹖原
審未向中央氣象局查明，於判決內逕認當時海面未達六級強風，尚適合航行，李玉麟
之死亡，應非由海面風浪過大所致等情，亦有認定事實未憑證據及應於審判期日調查
之證據未予調查之違誤；靖瑋營造有限公司與宜蘭縣政府訂立之工程合約書上記載「
當日海上風力平均風速達六級以上（含六級）不計工期，承包商需將船隻設備錨錠牢
靠」，所憑依據為何﹖海上風力達六級以上，李玉麟駕駛之船隻是否即不適航行﹖該
船噸數如何﹖適航與否，究係依上開公告或依工程合約書抑其他事項﹖上開事項，事
涉被告甲○○是否成立過失責任之依據，且非屬不能調查之事項，原審未予調查，有
應於審判期日調查之證據未予調查之違法云云。惟查原判決係依據卷附中央氣象局八
十五年一月二十七日中象參字第○二七三號函復所稱：「弗雷特颱風係於八十三年八
月十九日二時三十分許發布海上颱風警報，八月十九日十四時四十分發布海上陸上颱
風警報」、「弗雷特颱風於八十三年八月十八日十四時之中心位置，約在北緯十九點
七度，東經一三○點五度，即約在宜蘭東南方一○八○公里處，當時本局宜蘭與蘇澳
氣象站之平均風力約為一至三級」、「三級係微風，海面情形為小波，波峰開始破裂
，泡沫如珠，波峰偶泛白沫」，足證公訴意旨指當時海面風浪已達六級以上，有所誤
會，因認依上開風力而言，應尚適合航行，李玉麟之死亡，非因海面風浪過大，使船
沉沒所致，況本件船難係發生於八十三年八月十八日下午二時三十分許，斯時中央氣
象局尚未發布海上颱風警報，李玉麟之出海作業，尚屬風力安全範圍內，李玉麟之溺
水窒息死亡，顯與當日海面風浪無直接關係，被告被訴業務過失致人於死罪部分，尚
屬不能證明，已於理由欄五－(一)至(三)內，詳加說明。因認第一審判決僅論處被告雇主
違反工作場所發生死亡災害時，應於二十四小時內報告檢查機關之規定罪刑，對被告
被訴牽連犯業務過失致人於死部分，不另為無罪之諭知，並無不合，乃予以維持，駁
回檢察官及被告對被告部分之第二審上訴。則原判決既係依憑上開中央氣象局第○二
七三號函，認定船難當時之平均風力為一至三級而已，此項事實之認定，仍未逾越上
訴意旨援引行政院農業委員會公告之風力八級以上限制規定，顯無上訴意旨所謂認定
事實不憑證據之違法情事。又刑事訴訟法所稱應於審判期日調查之證據，係指與待證
事實有重要關係，在客觀上認為應行調查者而言；故事實審對於證據之調查，其範圍
並非漫無限制，必其證據與判斷待證事實有其關連者，始有調查之必要性，方屬上開
應行調查之證據範圍。公訴意旨係以被告於八十三年八月十七日晚上，僱用李玉麟駕
駛福春二號拋石船從事宜蘭縣南方澳漁港整建工程之外海拋石作業，同年月十八日，
弗雷特颱風來襲，海面風浪已達六級以上，被告猶令李玉麟駕駛上開拋石船於同日下
午二時三十分許出海作業，致該船於同日下午四時許遭強風巨浪打翻沉沒，李玉麟溺
水死亡等事實起訴。第一審乃以八十五年一月十一日宜院通刑廉字第○○八○三號函
，就八十三年八月間弗雷特颱風行經路線，何時發布海上與陸上颱風警報，八十三年
八月十八日下午二時至四時許，該颱風位置、風速，當時南方澳漁港附近風速及風級
如何諸事項，向中央氣象局查詢，中央氣象局方以上開第○二七三號函復，已甚明確
，並以第四八○七號函說明該局在南方澳漁港未設置氣象站，蘇澳氣象站設於蘇澳鎮
蘇澳港行政大樓六樓。而李玉麟駕駛拋石船出海從事拋石作業地點，係在宜蘭縣南方
澳漁港外海即港外附近海域，當時弗雷特颱風中心位置，距離宜蘭東南方達一千餘公
里之遙，中央氣象局依宜蘭及蘇澳氣象站測得之平均一至三級風力，自足為待證事實
判斷之依據，殊無再就風力部分為其他調查之必要。至工程合約書係記載六級以上風
力始不計工期，承包商應將船隻設備錨錠牢靠，而本件案發當時風力僅一至三級，足
徵上開工程合約書所定依據如何等情，俱與待證事實無涉，原審未為各該無益之調查
，顯無違法之可言。上訴意旨，並未據卷證資料，具體指摘原判決上開部分及被告違
反勞工安全衛生法部分各如何違背法令，徒就原判決已加調查說明之事項，任意爭執
，殊非適法之第三審上訴理由，應認其上訴為違背法律上之程式，予以駁回。
據上論結，應依刑事訴訟法第三百九十五條前段，判決如主文。
中      華      民      國    八十六    年      九      月      五      日
                              最高法院刑事第二庭
                                  審判長法官  施  文  仁
                                        法官  陳  炳  煌
                                        法官  張  淳  淙
                                        法官  洪  文  章
                                        法官  林  錦  芳
      右正本證明與原本無異
                                              書  記  官
中      華      民      國    八十六    年      九      月     十一     日
